【裁判字號】    95,交聲更,9
【裁判日期】    950726
【裁判案由】    違反道路交通管理處罰條例聲明異議
【裁判全文】
臺灣新竹地方法院交通事件裁定  95年度交聲更字第9號
移送機關  交通部公路總局嘉義區監理所臺南監理站
異議人即
受處分人  甲○○
上列異議人因違反道路交通管理處罰條例案件，對於交通部公路
總局嘉義區監理所臺南監理站於中華民國九十四年九月八日所為
之嘉監南字第裁七四一─Ａ0000000號裁決處分聲明異議
，經臺灣臺南地方法院於九十五年二月十五日，以九十四年度交
聲字第四四六號裁定後，由臺灣高等法院臺南分院於九十五年三
月三十日，以九十五年度交抗字第四八號裁定撤銷發回臺灣臺南
地方法院，臺灣臺南地方法院於九十五年六月九日，另以九十五
年度交聲更（一）字第十六號裁定管轄錯誤移送本院審理，本院
裁定如下：
    主  文
原處分撤銷。
甲○○不罰。
    理  由
一、原處分意旨略以：異議人即受處分人甲○○於民國九十年十
    二月三十一日上午十一時四十五分許，將其所有之車號ＮＡ
    Ｑ─二一八號機車停在臺北市○○路○段一號前方劃有紅線
    之路段上，為臺北市停車管理處交通助理員拍照後，於九十
    一年一月八日填製北市交停字第一Ａ0000000號舉發
    違反道路交通管理事件通知單逕行舉發，因異議人違規行為
    明確，爰依道路交通管理處罰條例第五十六條第一項第一款
    之規定，裁處異議人罰鍰新臺幣（下同）一千二百元。
二、聲明異議意旨略以：異議人於九十年九月間，將所有之上開
    機車停在臺北市○○路時，因颱風下雨機車泡水，臺北市政
    府環保局人員於颱風過後將該部機車載走，異議人認該部機
    車老舊而未前去尋找，直到九十四年七月間收到逕行舉發通
    知單，才知道機車有上開違規行為，異議人實未在劃有紅線
    之路段上停車，爰依法聲明異議。
三、按道路交通管理處罰條例第八十九條前段規定，法院受理有
    關交通事件，準用刑事訴訟法之規定。刑事訴訟法第二條第
    一項規定，實施刑事訴訟程序之公務員，就該管案件，應於
    被告有利及不利之情形，一律注意。道路交通案件處理辦法
    第二十條前段則規定，交通法庭認為聲明異議有理由或聲明
    異議雖無理由而原處分不當或違法者，應以裁定將原處分經
    聲明異議部分撤銷，並自為裁定。是以，法院自得依職權審
    認原處分有無不當或違法之情形，非必受當事人主張之拘束
    ，合先敘明。次按違反道路交通管理處罰條例之行為，自行
    為成立之日起，行為有連續或繼續之狀態者，自行為終了
    之日起，逾三個月不得舉發；逕行舉發者，應按已查明之資
    料填註車牌號碼、車輛種類、車主姓名或地址，並於通知單
    上方空白處加註逕行舉發之文字後，由舉發機關送達被通知
    人；道路交通管理處罰條例第九十條前段、違反道路交通管
    理事件統一裁罰基準及處理細則第十一條第一款第三項分別
    定有明文。而舉發為具有外部效力之行政作為，屬違規事實
    之告知，性質係觀念通知，為公法上之準意思表示，應向違
    規人為之，逕行舉發者，則應將舉發單送達給違規人，舉發
    始生效力，故逕行舉發手續是否完成，自應以舉發之意思表
    示送達於受處分人為要件。
四、經查：
（一）異議人所有之上開機車，於九十年十二月三十一日上午十
      一時四十五分許，停在臺北市○○路○段一號前方劃有紅
      線路段，經臺北市停車管理處交通助理員拍照後，於九十
      一年一月八日填製北市交停字第一Ａ0000000號舉
      發違反道路交通管理事件通知單郵寄臺南縣仁德鄉仁愛五
      ○二號地址，嗣交通部公路總局嘉義區監理所臺南監理站
      （下稱臺南監理站）據以裁決異議人罰鍰一千二百元等情
      ，業經異議人於臺灣臺南地方法院審理時供述明確，並有
      臺北市政府交通局舉發違反道路交通管理事件通知單、臺
      南監理站違反道路交通管理事件裁決書及採證相片各一張
      在卷可證。
（二）上開舉發通知單因無法送達而遭到退單一節，有違規查詢
      報表一紙在卷可佐，遍查全卷，又未見原舉發機關於該舉
      發單退單後，於違規行為後三個月內將舉發單合法送達給
      異議人之資料，異議人且供稱係於九十四年七月間才收到
      舉發通知單等語（見臺灣臺南地方法院九十四年度交聲字
      第四四六號卷第三十頁），堪認本件違規舉發單未於違規
      行為後三個月內送達給異議人之事實，依上開說明，本件
      舉發並不合法，臺南監理站未經詳查，對於未經合法舉發
      之違規行為裁決處罰，顯有未洽，異議人聲明異議意旨，
      指摘原處分違法，為有理由，自應將原處分撤銷，並諭知
      異議人不罰。
五、據上論斷，應依道路交通案件處理辦法第二十條，裁定如主
    文。
中    華    民    國  九十五年    七    月    二十六  日
                           交通法庭 法  官  林昌義
以上正本證明與原本無異。
如不服本裁定，應於裁定送達後5日內向本院提出抗告狀。
中    華    民    國  九十五  年    七   月  二十六  日
                                    書記官  江靜玲


司法院資訊處製作；財團法人民間司法改革基金會備份。
